【裁判字號】    98,交聲,727
【裁判日期】    980527
【裁判案由】    違反道路交通管理處罰條例聲明異議
【裁判全文】
臺灣桃園地方法院交通事件裁定         98年度交聲字第727號
原處分機關  交通部公路總局新竹區監理所
異 議 人即
受 處 分人  甲○○
                      7號
上列異議人即受處分人因違反道路交通管理處罰條例案件，對於
交通部公路總局新竹區監理所中華民國98年2 月17日壢監裁字第
53-DB0000000號裁決處分，聲明異議，本院裁定如下：
    主  文
原處分撤銷。
甲○○汽車駕駛人，駕駛汽車經測試檢定酒精濃度超過規定標準
，處罰鍰新臺幣壹萬伍仟元，並應接受道路交通安全講習。
    理  由
一、原處分意旨以：異議人即受處分人（下稱異議人）甲○○於
    民國98年2 月14日晚間11時51分許，飲酒後呼氣酒精濃度已
    達過規定標準以上（每公升0.25毫克以上、0.4 毫克以下）
    ，猶駕駛車牌號碼M3B-050 號重型機車行駛道路上，嗣行經
    桃園縣龍潭鄉○○路472 號前，為警查獲，並經測試異議人
    之呼氣酒精濃度測定值達每公升0.35毫克，業已超出規定標
    準，遂以異議人酒後駕車為由，依違反道路交通管理處罰條
    例第35條第1 項第1 款之規定掣單舉發，繼原處分機關依上
    開條文、違反道路交通管理事件統一裁罰基準及處理細則第
    43條、第44條及第67條等規定，於98年1 月23日以桃監裁罰
    字第裁52 -DB0000000 號違反道路交通管理事件裁決書裁處
    異議人罰鍰新臺幣（下同）34,500元，吊扣駕駛執照12個月
    ，及施以道安講習在案。
二、聲明異議意旨略以：異議人於上揭時、地係騎駛機車而非職
    業貨車，且依法僅能吊扣異議人當時駕駛該違規車輛所憑之
    駕駛執照，不能吊扣異議人所持與駕駛違規車輛無關之其他
    各級車類駕駛執照，倘吊扣異議人現持之職業貨車駕駛執照
    ，將對異議人之生活產生莫大影響，乃對於原處分聲明異議
    ，請求撤銷吊扣職業貨車駕駛執照等語。
三、按汽車駕駛人，駕駛汽車經測試檢定，酒精濃度超過規定標
    準者，處15,000元以上60,000元以下罰鍰，並當場移置保管
    其車輛及吊扣其駕駛執照1 年；因而肇事致人受傷者，並吊
    扣其駕駛執照2 年；致人重傷或死亡者，吊銷其駕駛執照，
    並不得再考領，道路交通管理處罰條例第35條第1 項第1 款
    定有明文。又按汽車駕駛人，因違反本條例及道路交通安全
    規則之規定，受吊銷駕駛執照處分時，吊銷其持有各級車類
    之駕駛執照，亦為道路交通管理處罰條例第68條所明定，而
    此規定係於94年12月14日修正公布，並於95年3 月1 日施行
    ，而修正前之道路交通管理處罰條例第68條則係規定「汽車
    駕駛人，因違反本條例及道路交通安全規則之規定，受吊扣
    或吊銷駕駛執照處分時，吊扣或吊銷其持有各級車類之駕駛
    執照」，其修法意旨，係以「原條文將違規駕駛人所持有之
    各級車類駕駛執照一併吊扣或吊銷，失之過酷，影響人民工
    作及生活甚鉅」為由，而刪除吊扣駕駛人駕駛執照時，應吊
    扣駕駛人持有各級車類駕駛執照之規定（詳立法院公報第94
    卷第70期第136 頁至第138 頁之院會紀錄暨修正道路交通管
    理處罰條例第68條之立法理由），是依現行道路交通管理處
    罰條例，已無得吊扣駕駛人所持有他級駕駛執照之依據存在
    ，從而，於為吊扣駕駛人駕駛執照之處分時，自僅得吊扣駕
    駛人違規時所駕駛該級車類之駕駛執照，以限制其繼續駕駛
    該級車類行駛道路之權利，若駕駛人並無該級車類之駕駛執
    照，或雖曾持有該級車類之駕駛執照，然該駕駛執照業經吊
    銷、吊扣，即無從再執行吊扣該級車類駕駛執照之處分（臺
    灣高等法院暨所屬法院97年法律座談會刑事類提案第40號研
    討結果亦同此見解）。
四、經查：
    (一)異議人於上揭時、地騎駛上開重型機車，行經桃園縣龍潭
      鄉○○路472 號前，確因酒後駕車而為警攔檢查獲，並經
      測試異議人之呼氣酒精濃度測定值達每公升0.35毫克，業
      已超過規定標準之事實，有酒精測定紀錄表及舉發違反道
      路交通管理事件通知單各1 紙在卷可稽，且為異議人於聲
      明異議狀內所不爭執，固堪認定屬實。
    (二)而依異議人騎駛普通重型機車違反道路交通管理處罰條例
      第35條第1 項第1 款之規定，本應吊扣其普通重型機車駕
      駛執照1 年。惟查，本件異議人於騎駛該普通重型機車為
      警查獲酒後駕車之時，所領得之駕照種類係大貨車駕駛執
      照，並未持有普通重型機車之駕駛執照，此有本院透過「
      公路監理電子閘門」網際網路系統之「證號查詢汽車駕駛
      人」螢幕列印單所載在卷可據，則異議人既無普通重型機
      車駕駛執照之實體物可供吊扣，顯已無從執行該部分之處
      分。再者，行政行為，採取之方法所造成之損害不得與欲
      達成目的之利益顯失均衡，行政程序法第7 條第3 款定有
      明文及行政罰法第18條規定意旨可資參照，而異議人無普
      通重型機車之駕駛執照可供吊扣時，吊扣其大貨車駕駛執
      照以代之，雖可達成限制駕駛人繼續駕駛該級車類行駛之
      目的，惟亦同時造成限制駕駛人繼續駕駛大貨車或其他較
      低級等車類行駛之結果，所造成之損害（異議人喪失繼續
      駕駛職業聯結車之權利）已與欲達成目的之利益顯失均衡
      ，絕非妥適。況依前開所述修正後即本件行為時之新法，
      已將「吊扣」各級車類之連坐規定刪除，參諸前揭說明，
      裁決機關自不能逕行處分吊扣異議人屬其他車種之大貨車
      駕駛執照，則原處分機關以異議人無普通重型機車駕駛執
      照可供吊扣，而逕行吊扣其大貨車駕駛執照，顯已逾越修
      正後道路交通管理處罰條例第68條之規範意涵及範圍，而
      屬違法。
五、綜上所述，原處分關於吊扣異議人駕駛執照12個月之處分，
    僅能吊扣異議人之普通重型機車駕駛執照，而不得代以吊扣
    其僅有之大貨車駕駛執照，則該部分之處分顯然無法執行，
    本院即無從予以維持。從而，異議人提出本件聲明異議為有
    理由，且因本件為一交通違規行為，吊扣處分與罰鍰暨道路
    安全講習部分無從區分，自應由本院將原處分撤銷，自為裁
    罰如主文第2 項所示，以期適法。
六、據上論斷，應依道路交通管理處罰條例第87條第2 項，道路
    交通案件處理辦法第20條前段，裁定如主文。
中    華    民    國    98    年    5     月    27    日
                  刑事第十一庭  法  官  紀凱峰
以上正本證明與原本無異。
如不服本裁定，應於裁定送達後5 日內向本院提出抗告狀。
                                書記官  鄭乃甄
中    華    民    國    98    年    6     月    9     日


司法院資訊處製作；財團法人民間司法改革基金會備份。
